臺灣宜蘭地方法院刑事判決　　　　　　　　　　　　　九十一年度易字第三七八號
　　公　訴　人　臺灣宜蘭地方法院檢察署檢察官
　　被　　　告　乙○○
　　　　　　　　甲○○
右列被告因違反菸酒管理法案件，經檢察官提起公訴（九十一年度偵字第一五四六號
），本院判決如左：
    主  文
乙○○、甲○○均無罪。
    理  由
一、公訴意旨略以：被告乙○○係新永豐六號漁船船長，於民國九十一年六月初旬某
    日，在宜蘭縣頭城鎮大里海邊，與綽號「黑仔」之姓名年籍不詳成年男子洽妥以
    新臺幣（下同）五萬元之代價接駁走私之未稅洋菸上岸，並於翌日收受綽號「黑
    仔」之不詳男子所交付之部分金額三萬元後，即與綽號「黑仔」之不詳男子基於
    共同輸入私菸之犯意聯絡，於九十一年六月十一日凌晨零時四十八分許，夥同與
    之具有犯意聯絡之被告甲○○（乙○○之子），利用深夜向宜蘭縣頭城鎮梗枋漁
    港安檢站報關出港，共同駕駛新永豐六號漁船前往龜山島海域，與綽號「黑仔」
    駕駛之不詳船舶碰面，將綽號「黑仔」之男子與不詳人士共同走私進口如附表所
    示之未稅洋菸接駁至上開漁船上。嗣於同日下午三時三十分許，適被告乙○○、
    甲○○二人駕駛前述漁船準備運送上揭走私洋菸上岸，在航經宜蘭縣頭城鎮石城
    外海東北方約二浬處即我國領海內（北緯二十四度五十九分、東經一二一度五十
    八分）之海域時，為海岸巡防署派遣巡防艇攔檢查獲，並當場扣得走私進口之洋
    菸共計一百箱。因認被告二人涉有菸酒管理法第四十六條前段輸入私菸罪嫌。
二、本件公訴人認被告二人涉有右揭犯罪，係以渠等駕駛新永豐六號漁船，於九十一
    年六月十一日下午四時三十分許，在宜蘭縣頭城鎮石城外海東北方約二浬處即北
    緯二十四度五十九分、東經一二一度五十八分，為海岸巡防署巡防艇攔檢時，查
    獲如附表所示之未稅洋菸為主要論據。訊據被告乙○○固坦承與綽號「黑仔」姓
    名年籍不詳之成年男子，約定以五萬元之代價接駁未稅洋菸上岸，於收受部分金
    額三萬元後，於九十一年六月十一日凌晨零時四十八分許，駕駛新永豐六號漁船
    自宜蘭縣頭城鎮梗枋漁港出港，前往龜山島東方三浬海域，與綽號「黑仔」駕駛
    之不詳船舶碰面，將綽號「黑仔」之男子與不詳人士共同走私之如附表所示之未
    稅洋菸接駁至其漁船上。被告甲○○則否認右揭犯行，並辯稱：當天是父親乙○
    ○要伊出去釣魚，伊在船上睡覺，起來時看到四、五人在搬香菸，伊就在旁邊看
    ，之後父親將船開走，伊就繼續睡覺等語。
三、按犯罪事實應依證據認定之，無證據不得推定其犯罪事實；另不能證明被告犯罪
    者，應諭知無罪之判決，刑事訴訟法第一百五十四條、第三百零一條分別定有明
    文。又刑事訴訟法上認定犯罪事實所憑之證據，雖不以直接證據為限，間接證據
    包括在內，然而無論直接證據或間接證據，其為訴訟上之證明，須於通常一般之
    人均不致有所懷疑，而得確信其為真實之程度者，始得據為有罪之認定，惟採用
    間接證據時，必其所成立之證據，在直接關係上，雖僅足以證明他項事實，而採
    此他項事實，本於推理之作用，足以證明待證事項者，方為合法，若係憑空之推
    想，則尚非間接證據，且如未發現相當證據，或證據不足以證明，自不能以推測
    或擬制之方法，以為裁判之基礎，最高法院分別著有七十六年台上字第四九八六
    號、三十二年上字第六七號、四十年台上字第八六號判例可資參照。又按菸酒管
    理法第四十六條前段輸入私菸罪，以係指由國外將私菸輸進入我國領土為要件，
    至所謂我國之領土則以固有之領域為範圍（最高法院著有七十一年台上八二一九
    號判例意旨可資參照）。而我國國境（領海），依中華民國領海及鄰接區法第三
    條之規定，係自基線起至其外側十二浬間之海域。換言之，必自我國海岸基線起
    至其外側十二浬以外之海域將物品輸進入十二浬以內之海域，始能以「輸入」論
    。
四、經查：
  (一)被告乙○○係上開新永豐六號漁船船主，於九十一年六月十一日下午三時三十分
    許，為行政院海岸巡防署海洋巡防總局第七（蘇澳）海巡隊在北緯二十四度五十
    九分、東經一二一度五十八分海域查獲，並扣得如附表所示之物，有行政院海岸
    巡防署海洋巡防總局第七（蘇澳）海巡隊查獲「新永豐六號」漁船走私嫌疑品貨
    品扣押單、機漁船進出港檢查表、漁船電腦查詢資料、現場照片六幀等附卷可稽
    。
  (二)被告二人在宜蘭縣頭城鎮石城外海東北方約二浬處即北緯二十四度五十九分、東
    經一二一度五十八分之海域為海岸巡防署派遣巡防艇攔檢查獲，經本院函詢內政
    部地政司，該查獲地點係屬「內水」海域（「內水」為介於「領海」與陸地間之
    水域），有內政部九十一年九月十二日台內地字第○九一○○六六八九九號函附
    卷可憑。則本件被告二人接駁私菸之地點（即犯罪之地點）及被查獲之地點，均
    係在我國領海內，是被告二人並非將查獲之私菸從我國領域外運至我國領域內，
    參以被告乙○○稱其僅係經由「黑仔」之委託，至龜山島東方三浬處海域接駁私
    菸，至於「黑仔」駕駛之船舶係從何處來，及其走私路線，伊均不知情，是被告
    接駁後運送私菸之地點均係在我國領域內，且依卷內資料，亦無證據證明被告與
    該「黑仔」之男子，就自我國境外走私物品進入我國境內之過程有所知悉，尚難
    認被告二人主觀上與該「黑仔」之男子，就輸入私菸之犯行有犯意聯絡。
五、綜上所陳，被告二人運送私菸之行為，核與菸酒管理法第四十六條前段輸入私菸
    罪之構成要件有間，尚難與該罪相繩。此外，復查無任何積極證據，足資證明被
    告乙○○、甲○○確有公訴人所指之犯行，不能證明被告二人犯罪，依法均應為
    無罪之判決。
據上論斷，應依刑事訴訟法第三百零一條第一項判決如主文。
本案經檢察官賴慶祥到庭執行職務
中      華      民      國    九十一    年     十一     月     十三     日
                                  臺灣宜蘭地方法院刑事第二庭
                                        審判長法  官  黃  永  勝
                                              法  官  郭  顏  毓
                                              法  官  辜  漢  忠
右正本證明與原本無異。
如不服本判決，應於判決送達後十日內向本院提出上訴狀( 應附繕本 )。
                                              書記官  林  秀  麗
中      華      民      國    九十一    年     十一     月     十四     日
附表
┌───┬───────────┬─────────┐
│編  號│      品    名        │ 數量（單位：包） │
├───┼───────────┼─────────┤
│ 一   │峰ＭＩ─ＮＥ          │一萬七千四百      │
├───┼───────────┼─────────┤
│      │ＭＩＬＤ  ＳＥＶＥＮ  │                  │
│ 二   │ＣＨＡＲＣＯＡＬ  ＦＩ│二萬三千四百      │
│      │ＬＴＥＲ              │          │
├───┼───────────┼─────────┤
│ 三   │ＭＩＬＤ  ＳＥＶＥＮ  │七千八百          │
│      │ＬＩＧＨＴＳ          │                  │
├───┼───────────┼─────────┤
│ 四   │ＳＩＬＶＥＲ  ＳＴＡＲ│一萬零八百        │
│      │ＬＥＴ                │                  │
├───┼───────────┼─────────┤
│ 五   │ＤＡＶＩＤＯＦＦ  ＣＬ│六百              │
│      │ＡＳＳＩＣ            │                  │
└───┴───────────┴─────────┘
